臺灣高等法院民事判決　　　　　　　　　　　　　　九十二年度重上字第一０六號
　　上　訴　人　喜威世流通股份有限公司
　　法定代理人　詹仁道
　　訴訟代理人　陳明良律師
　　　　　　　　林佳靜律師
　　　　　　　　李岳霖律師
　　被　上訴人　英屬維爾京群島商莎莎國際股份有限公司台北分公司
　　法定代理人　黃月寶
　　訴訟代理人　李永然律師
　　　　　　　　林雯澤律師
右當事人間請求損害賠償事件，上訴人對於中華民國九十二年一月二十四日臺灣臺北
地方法院九十年度重訴字第一八四八號第一審判決提起上訴，經本院於九十三年十一
月九日言詞辯論終結，判決如左：
    主      文
上訴駁回。
第二審訴訟費用由上訴人負擔。
    事實及理由
壹、被上訴人之法定代理人原為謝炳盛，於本院審理中變更為黃月寶，有經濟部商業
    司九十三年五月二十一日經授商字第○九三○一○八八四八○號外國公司分公司
    變更登記表影本乙份可證，茲據其具狀聲明承受訴訟，並續行訴訟，核無不合，
    合先敘明。
貳、被上訴人屬外國法人，故本件屬涉外事件。按「法律行為發生債之關係者，其成
    立要件及效力，依當事人意思定其應適用之法律」，涉外民事法律適用法第六條
    第一項定有明文。兩造儲存配送合約書第十三條約定：「本合約以中華民國法律
    為準據法」，有儲存配送合約書可證，自應適用中華民國之法律。
參、本件上訴人起訴主張：兩造於民國（下同）八十九年五月十八日成立「儲存配送
    合約」（下稱系爭合約），依系爭合約約定由上訴人提供倉庫儲存設備，以承攬
    被上訴人所提供商品之裝卸、驗貨、揀貨、包裝及配送等工作，被上訴人則應依
    系爭合約第三條所定交易條件表規定給付報酬。上訴人對履行合約所需之設備及
    人力均已準備就緒。詎上訴人依約應與被上訴人協調自被上訴人轉移倉儲商品之
    一切約定準備事項時，被上訴人竟以負責人更換，該公司經營政策改變為由，完
    全置之不理，被上訴人不予協力配合，上訴人之工作根本無法進行。經上訴人催
    告後，被上訴人對應協調配合事項仍置之不理，上訴人不得已於八十九年十一月
    二十九日委請律師依法為解除契約之意思表示，並依民法第五百零七條之規定，
    請求被上訴人賠償上訴人所受之損害新台幣（下同）一千五百七十七萬四千五百
    八十八元。並聲明：(一)原判決廢棄。(二)被上訴人應給付上訴人一千五百七十七萬
    四千五百八十八元，並自本訴狀繕本送達日起至清償日止按年利率百分之五計算
    之利息。(三)前項請求上訴人願供擔保請准宣告假執行。（原審為上訴人全部敗訴
    之判決，上訴人不服，提起上訴）。
肆、被上訴人則以：系爭儲存配送合約之停止條件並未成就，上訴人有違約事由，被
    上訴人已依約終止契約，又被上訴人係受上訴人之詐欺而簽訂契約，被上訴人並
    依法撤銷受詐欺之意思表示，另上訴人所為催告、解約均不合法等語置辯。並聲
    明：上訴駁回。
伍、兩造於八十九年五月十八日成立儲存配送合約，約定由上訴人提供自有坐落台灣
    省桃園縣大園鄉之倉儲倉庫，供上訴人儲存商品，並配合提供裝卸、驗貨、揀貨
    、包裝及配送等服務，被上訴人則應依合約第三條所定交易條件表約定給付報酬
    之事實，為兩造所不爭執，並有系爭儲存配送合約書影本可憑，自堪信為真實。
    上訴人主張：其就履行合約所需之設備及人力均已準備就緒，而被上訴人未依約
    協力配合，經催告後仍未予以配合，爰依民法第五百零七條之規定，解除系爭儲
    存配合約，並請求損害賠償等語。本件首應審酌者，為系爭儲存配送合約之性質
    。
陸、系爭儲存配送合約之前言為：由上訴人提供位於台灣省桃園縣大園鄉之倉儲倉庫
    供被上訴人儲存商品，並配合提供裝卸、驗貨、揀貨、包裝及運送等服務，並於
    合約第一條就「倉庫」之標準加以約定，於第二條就「服務」內容為約定。第三
    條則約定收取費用依附件交易條件表。就上訴人所提供倉儲供被上訴人儲存商品
    部分，該部分屬民法第六百十三條規定之倉庫關係。交易條件表另列有「出貨」
    、「退貨」、「加工」、「運費」之計價方式，其中「出貨」之工作，以每件完
    成含「驗收、列印標籤、入庫上架、訂單處理、揀取、補貨、複查、出貨」等工
    作，於每件工作完成後按約定單價計價，與民法第四百九十條第一項規定，當事
    人約定一方為他方完成一定之工作，他方俟工作完成，給付報酬之承攬契約相符
    。而其他「退貨」及「加工」等工作，亦以完成一定工作按一定單價計價。至運
    費部分，按「稱運送人者，謂以運送物品或旅客為營業而受運費之人」，民法第
    六百二十二條第一項定有明文。上訴人並非以運送物品為「營業」而受運費之人
    ，故非運送人。該部分仍須完成一定工作得始得請求報酬，故系爭儲存配送合約
    所約定之服務項目，除倉儲外，其餘服務均係上訴人完成一定之工作後，被上訴
    人始給付費用，而屬承攬與倉庫之混合契約。
柒、按工作需定作人之行為始能完成者，而定作人不為其行為時，承攬人得定相當期
    限，催告定作人為之。定作人不於前項期限內為其行為者，承攬人得解除契約，
    並得請求賠因契約解除而生之損害，民法第五百零七條第一、二項定有明文，其
    規定承攬人之工作需定作人之行為始能完成，而定作人經催告仍不協力履行時，
    特別規定許可承攬人解除契約。又按「行使權利，履行義務，應依誠實及信用方
    法」，民法第一百四十八條第二項規定甚明。
一、查系爭儲存配送第二條第三項固約定：「乙方（即上訴人）有義務在本合約簽約
    日後一百二十個日曆天內，協調完成自甲方（即被上訴人）轉移倉儲商品之一切
    約定準備事項（包含新設存儲倉部分，人員交接訓練部分及作業規範制定部分）
    ，經甲方認可後，即日『開始提供』第(一)項所列各款服務，不得延誤。乙方開始
    提供服務之日以下簡稱『服務開始日』」，有儲存配送合約可稽。被上訴人主張
    儲存配送合約係附停止條件之契約，契約尚未成立云云。上訴人則主張：「被上
    訴人顯然將『履約期限』與『合約條件』混為一談，按『履約期限』已特定，未
    依該期限履約即構成給付遲延。若『履約期限』未特定，得依民法第二二九條第
    二項催告履行即可特定，與合約生效之停止條件根本無關。至於被上訴人所稱系
    爭合約第二條二、三項約定均為雙方配合履約期限之約定，與合約生效之停止條
    件無關」等語。按「附停止條件之法律行為，於條件成就時，發生效力」；「當
    事人互相表示意思一致者，無論其為明示或默示，契約即為成立」民法第九十九
    條第一項、第一百五十三條第一項分別定有明文。附停止條件之法律行為與契約
    之效力有關，而與契約之成立無關，本件兩造成立契約之意思表示已經一致，契
    約自已成立，故系爭儲存配送合約並非附停止條件之契約。又按「民法所謂條件
    ，係當事人以將來客觀上不確定事實之成就或不成就，決定法律行為效力之發生
    或消滅之一種附款，故使法律行為效力發生或消滅，為附條件法律行為之本質。
    倘當事人非以法律行為效力之發生，而僅以其履行繫於不確定之事實者，雖亦屬
    約款之一種，然此約款並非條件，應解釋為於其事實發生時，為權利行使期限之
    屆至。在此情形，若債務人因其違反誠信之行為致該事實不發生，應認其期限已
    屆至」，最高法院八十八年度台上字第一四五一號判決可供參考（同院八十七年
    年度台上字第一二九號判決、八十八年度台上字第一四五一號判決、八十九年度
    台上字第二七四七號判決亦採相同見解）。又「查當事人預期不確定事實之發生
    ，以該事實發生時為債務之清償期者，倘債務人以不正當行為阻止該事實之發生
    ，類推適用民法第一百零一條第一項規定，應視為清償期已屆至。兩造固約定系
    爭工程保留款應於工程完工經國公局驗收合格時給付。惟上訴人主張：被上訴人
    拒絕備妥完整之竣工文件，致無法完成驗收等語，倘非虛妄，則被上訴人以不正
    當行為阻止國公局完成驗收，是否應視為清償期已屆至，即不無研求之餘地」，
    最高法院八十七年度台上字第一二○五號判決可供參考（該判決已採為判例）。
    系爭儲存配送第二條第三項約定並非以將來客觀上不確定之事實，為法律行為效
    力之發生，故其性質並非條件，該約定係以「履行」繫於不確定之事實，故其約
    款之性質屬於期限。被上訴人如以違反誠信之行為致該事實不發生，應認其期限
    已屆至，有儲存配送合約第四條約定最低基本量之適用，有儲存配送合約書可證
    ，故其係期限問題，縱使被上訴人不配合，契約亦能依通常合理之標準履行，與
    民法第五百零七條規定之「工作需定作人之行為始能完成者」有間。上訴人依民
    法第五百零七條主張解除契約，即屬無據。
二、依系爭儲存配送第二條第三項約定，轉移倉儲商品之一切約定準備事項，本為上
    訴人之契約義務，被上訴人雖須協力上訴人完成，惟依誠信原則，仍須上訴人依
    約提出一切約定準備事項就緒，被上訴人始有「協調」、「認可」之義務，在上
    訴人未依合約準備給付就緒，其對被上訴人所為催告履行「協調」、「認可」義
    務之通知，並不合法，自非被上訴人以違反誠信之行為致該事實不發生。經查：
（一）上訴人主張：其已搭建倉庫完成貨架，為配合被上訴人電腦作業系統並已派員
      進行系統開發建置工作，依合約第二條第一項第三款之約定，交付十八台掌上
      型終端機予被上訴人收受在案，故其就履行本合約所需之設備及人力均已準備
      就緒等語，並提出倉庫及設備發票影本一份、掌上型終端機購買發票及收據影
      本一份、照片六幀為證。惟被上訴人否認上訴人就履約已準備就緒，並抗辯：
      上訴人營業所在地係「彰化縣員林鎮」，能否提供在桃園大園鄉之倉庫設備，
      即非無疑，且兩造對電腦設備之認知有差異等語。
（二）倉庫部分：兩造間之儲存配送合約書第一條就上訴人應提供之倉庫，除不得少
      於二百坪外，亦明載「乙方公司（即上訴人）營業項目與營運倉庫如有任何不
      合法或證照不符之事而致甲方公司（即被上訴人）無法營運時，乙方除應於甲
      方要求之合理期限內另覓合法且適宜之場所，依本合約相同之條件供甲方使用
      外，並須賠償甲方因此所受之任何損害。」故該倉庫應係指合法建物，且其核
      准之使用用途應與被上訴人營業項目相符，有儲存配送合約可證。上訴人是否
      依「債之本旨」提供合法倉庫？查：上訴人大園工廠八十二年之經濟部工廠
      登記證，其上主要產品僅記載：糕餅、西點、麵包，並無化粧品之業務，有經
      濟部工廠登記證影本可證，故上訴人現有之工廠暨營業項目不可能履行系爭儲
      存配送合約書「化粧品」之義務（見儲存配送合約書前言）。證人呂俊毅於
      本院證稱：其增建鐵屋之工程範圍大約二○○坪，惟二○○坪包括何部分並不
      清楚，增建鐵屋工程是一、二樓與地板，一樓拆掉，重建一、二樓等語，並提
      出統一發票為證；證人吳俊雄證稱：伊去消防工程的時候，一、二樓已經蓋好
      了，消防工程完工日期差不多是八十九年六、七月時候等語，並提出估價單、
      統一發票為證（見本審卷一第四○頁、四一頁、四七頁、四八頁、五五頁、五
      六頁）。經本院函調桃園縣政府工務局，僅得八十一年、八十四年使用執照各
      一，有桃園縣政府工務局九十二年八月四日桃縣工建字第○九二Ｅ○一○七九
      六函可證。兩造係於八十九年五月間簽訂系爭儲存配送合約書，上訴人大園廠
      倉庫之使用執照日期係八十四年間核發，依證人呂俊毅、吳俊雄所證，可知上
      訴人興建系爭倉庫應係八十九年五月之後，上訴人八十九年興建之倉庫，並無
      桃園縣政府工務局核發之使用執照，該倉庫自屬違建，其使用用途自不合法。
      上訴人八十四年大園廠倉之使用執照，其上記載建築樓層，僅有第一層之倉
      庫，有使用執照影本可證（見本審卷一第一一○頁），而依證人呂俊毅、吳俊
      雄前揭證詞，可知上訴人於八十九年興建之倉庫則有一、二層，惟依桃園縣政
      府工務局提供之使用執照並無該一、二層之建築執照、使用執照之申請資料，
      上訴人對此亦不爭執（見本審卷一第一八三頁），足證上訴人於八十九年間興
      建之倉庫，並非合法建物。綜上所述，上訴人並未能依「債之本旨」提出合
      於契約要求之倉庫。
（三）電腦設備部分：上訴人已交付十八台掌上型終端機予被上訴人，此為被上訴人
      所不爭執，並有掌上型終端機購買發票及收據影本一份為證。上訴人雖已提出
      電腦之硬體設備，惟仍須有符合被上訴人需求之軟體，始能謂其電腦設備之提
      出已符合債務之本旨。被上訴人抗辯：上訴人之電腦系統容量根本做不到儲存
      被上訴人所有產品品項之資料，且上訴人針對色彩產品之編碼及被上訴人如何
      根據電腦編碼下訂單等問題，亦乏解決方案等語，上訴人就此提出電腦管理系
      統列表（名辭中文作業）一份、電腦管理系統列表（商品基本資料維護）一份
      ，陳稱其電腦中相關商品管理系統於九十年十一月二十八日所列印之報表，由
      該報表商品代號之前兩碼為商品類別「名辭編號」，在該編號中尚有至96共
      七十二類可供編用，再每一類可供儲存之不同商品名稱項目共九九九、九九九
      個，就前七十二類乘以九九九、九九九項，共約有七千二百萬項不同商品容量
      可供儲存等語，被上訴人則抗辯：上訴人電腦容量僅二萬項，並不實在等語。
      查證人魏志仲證稱：「時間大約在八十六年、八十七年間．．．工程有完工，
      電腦作業系統的容量為八碼，就是可以容納八個數的碼．．．當時彬泰公司（
      即上訴人以前公司名稱）分三期用支票付款」、「八碼，前兩碼是分類碼，後
      面是流水號。六位數的一個分類碼總容量就可以有九十九萬個，如果有九十九
      分類，容量就相當的大了」等語（見本審卷一第四二頁）。被上訴人雖主張：
      上訴人之電腦容量僅有六碼（不含二位分類碼）僅有九十九萬之容量，被上訴
      人所須之容量應為七碼（不含二位分類碼）之九百九十九萬容量等語，惟被上
      訴人並未舉證證明系爭儲存配送合約書對於電腦部分有何特別約定「所須之容
      量應為七碼（不含二位分類碼）」，被上訴人主張電腦部分不合需求，自屬無
      據。
（四）綜上所述，合法之倉庫為契約之重要事項，上訴人就履行合約所需之設備並未
      準備就緒，其於八十九年九月二十日、八十九年十一月八日通知被上訴人之催
      告函，僅籠統表示其已依約完成準備事項，就如何具體完成符合契約之準備事
      項，則未說明之，則在上訴人未依合約準備給付就緒前，依誠信原則，上訴人
      對被上訴人所為催告履行「協調」、「認可」義務之通知，並不合法，其嗣後
      主張被上訴人違反民法第五百零七條之規定云云，亦與該條要件不合，併予指
      明。
捌、本件事證已臻明確，兩造其餘攻擊、防禦方法，經本院斟酌後，核於判決結果不
    生任何影響，爰不一一論述，附此敘明。
玖、綜上所述，上訴人主張，為不足採，被上訴人抗辯，尚屬可信。是則上訴人依民
    法第五百零七條之規定，請求被上訴人給付一千五百七十七萬四千五百八十八元
    ，並自本訴狀繕本送達日起至清償日止按週年利率百分之五計算之利息，並無理
    由，應予駁回。上訴人之訴既經駁回，其假執行之聲請即失所附麗，應併予駁回
    。原審為上訴人敗訴之判決，及駁回其假執行之聲請，理由雖然不同，結果並無
    不合。上訴意旨指摘原判決不當，求予廢棄改判，為無理由，應予駁回。
拾、據上論結，本件上訴為無理由，依民事訴訟法第四百四十九條第二項、第七十八
    條，判決如主文。
中　　　華　　　民　　　國　　九十三　　年　　十一　　月　　二十三  　　日
                              民事第六庭
                                  審判長法  官　林　丁　寶
                                        法  官  高　鳳　仙
                                        法  官  林　恩　山
正本係照原本作成。
如不服本判決，應於收受送達後二十日內向本院提出上訴書狀，其未表明上訴理由者
，應於提出上訴後二十日內向本院補提理由書狀（均須按他造當事人之人數附繕本）
上訴時應提出委任律師或具有律師資格之人之委任狀；委任有律師資格者，另應附具
律師資格證書及釋明委任人與受任人有民事訴訟法第四百六十六條之一第一項但書或
第二項（詳附註）所定關係之釋明文書影本。
中　　　華　　　民　　　國　　九十三　　年　　十一　　　月　　二十四　　日
　　　　　　　　　　　　　　　　　　　　書記官　周　淑　靜
附註：
民事訴訟法第四百六十六條之一（第一項、第二項）：
對於第二審判決上訴，上訴人應委任律師為訴訟代理人。但上訴人或其他法定代理人
具有律師資格者，不在此限。
上訴人之配偶、三親等內之血親、二親等內之姻親，或上訴人為法人、中央或地方機
關時，其所屬專任人員具有律師資格並經法院認為適當者，亦得為第三審訴訟代理人
。
